臺灣臺北地方法院民事判決　　　　　　 94年度重訴字第599號
原　　　告　乙○
訴訟代理人　錢裕國律師
複代理人　　丙○○
被　　　告　東雲股份有限公司
法定代理人　甲○○
訴訟代理人　羅惠民律師
複代理人　　沙慧貞律師
上列當事人間損害賠償事件，本院於民國94年7月26日言詞辯論
終結，判決如下：
    主  文
被告應給付原告新台幣壹佰拾肆萬元，及自民國九十四年三月
十二日起至清償日止按年息百分之五計算之利息。
原告其餘之訴駁回。
訴訟費用由被告負擔分之五分之一，餘由原告負擔。
本判決原告勝訴部分於原告以新台幣肆拾伍萬元供擔保後得假執
行，但被告如以新台幣壹佰拾肆萬元為原告供擔保後得免為假
執行。
原告其餘假執行之聲請駁回。
    事實及理由
一原告主張：原告於民國84年5月12日原為營業之需要向被告預
  購其所承建之「碧海擎天」社區公寓大廈Ｃ棟1樓商場編號D9
  乙戶 (門牌號碼基隆市○○區○○街264號之8)，而因原告經
  營業務送貨之需要，須使用2個停車位，然當時被告公司現場
  售屋業務員聲稱被告公司之停車位之配售條件如原告需要2個
  停車位，則須再追加訂購另1個單位之商場或住屋始得再買1個
  車位，於是原告不得已再加訂購1戶小套房 (門牌號碼基隆市
  ○○街166號之18)，以維所需。嗣原告自84年5月12日起至87
  年7月6日止陸續繳納新台幣 (下同)3,017,456 元。詎被告於
  85年11月29日領得前揭Ｃ棟商場之使用執照後，不僅未依約通
  知原告辦理過戶交屋事宜，反而擅自變更使用設計，並於87年
  3月26日領得變更使用執照，更來函片面聲稱其「為考量全區
  整體規劃之需，致無法過戶點交於原告」，故解除本件契約，
  並稱只願退還790,000元 (其認此款項為商場部分之已繳價款)
  。然依系爭房屋土地 (車位)買賣契約書第15條第2項之約定若
  被告以上述事由解除契約，亦應加倍退還已繳價款始可。本件
  前原告購買系爭房屋之交易目的為商場之使用，且並有當時代
  銷人員丁○○證明，今商場現既已無法過戶交屋，則其餘部分
  之履行，於原告顯無任何利益，被告應依上開契約約定加倍賠
  償原告所有已繳款，即6,034,912元。若認原告不得按全部已
  繳價款請求加倍賠償，至少亦得請求被告所自承之商場部分已
  繳價款890,824元 (其中100,824元為代辦費等)之加倍賠償，
  即1,781,648元。並聲明：(一)先位部分：(1)被告應給付原告
  6,034,912元，並自起訴狀繕本送達翌日起至清償日止按年息
  5%計算之利息。(2)原告願供擔保聲請宣告假執行。(二)備位部分
  ：(1)被告應給付原告1,781,648元，並自起訴狀繕本送達翌日
  起至清償日止按年息5%計算之利息。(2)原告願供擔保聲請宣告
  假執行。
二被告則辯以：原告分別向被告簽約購買商場辦公室及套房各1
  戶，2契約之間並無任何不可分之條件。原告所稱其購買套房
  之用途、目的，皆係原告簽訂系爭契約之動機，並非契約之內
  容且為被告所無法得悉，並不得以原告之動機目的無法得到滿
  足而主張被告違約。系爭套房之買賣契約，被告已依系爭契約
  履行契約完畢，將系爭套房、車位皆已過戶予原告，並無履行
  不能或不為履行之情形，是被告既就系爭套房、車位之買賣契
  約履行完畢而無違約之情事，則原告就系爭套房、車位已給付
  之買賣價金請求被告加位返還，實無理由。被告曾發函表明願
  退還原告已繳價金790,000元，惟因原告所承購之套房及車位
  尚有240,000元之價款未繳納，被告逕行主張抵銷後，尚餘
  550,000元退還，被告既發函同意退還原告購買商場部分之已
  繳款，原告自得至被告處直領取，就此部分並無爭執。依系爭
  契約第15條第2項之約定，本件商場部分之買賣契約因可歸責
  被告之事由致無法依約給付為被告所自認，且被告願依前開約
  定負擔賠償責任，惟前開條文約定係就「已繳價款」加倍返還
  為違約金之預定，而「價款」應係指系爭契約第2條所定之房
  屋價款、土地價款、車位價款而言。原告請求將其依系爭契約
  第8條所預繳之稅費併入價款計價，而請求被告連同預繳稅費
  加倍返還，與系爭契約約定相悖。又原告所購買之套房、車位
  ，被告均已依約過戶與原告，並無履約不能之情形，且被告既
  已履約完成，而原告亦未解除契約，系爭契約即仍有效存在，
  原告請求被告將此部分價金加倍返還即無理由。並聲明：(一)原
  告之訴於超過1,340,000元範圍予以駁回。(二)如受不利判決，
  被告願供擔保聲請宣告免為假執行。
三兩造不爭執之事項：
  (一)原告於84年5月12日向被告買受基隆市中正區○○○段牛稠
    嶺小段73-3地號等土地上興建之「濱海花園特區」之Ｃ棟1
    樓D9號房屋1戶面積約16.10坪(商場)及其座落基地，價金為
    3,670,000元，房屋價款2,200,000元、土地價款1,470,000
    元，簽訂有房屋土地買賣契約書 (契約書影本見台灣基隆地
    方法院94年度重訴字第10號卷第20-41頁)。
  (二)原告於84年5月12日向被告買受基隆市中正區○○○段牛稠
    嶺小段73-3地號等土地上興建之「濱海花園」社區之D棟18
    樓14號房屋1戶 (套房)面積約9.99坪及其座落土地、地下3
    層編號95-1、95-2號車位2個，簽訂有房屋土地 (車位)買賣
    契約書 (見台灣基隆地方法院94年度重訴字第10號卷第
    42-50 頁)。
  (三)被告就Ｃ棟1樓D9號房屋土地部分已繳買賣價款790,000元及
    代辦費100,824元。
  (四)D棟18樓14號房屋土地及車位已移轉所有權予原告，此部分
    原告尚有240,000元之價款未繳納。
  (五)被告於85年11月29日領得前揭Ｃ棟房屋之使用執照後，變更
    使用設計，並於87年3月26日領得變更使用執照，於92年5月
    7日通知原告：為考量全區整體規劃之需，致無法過戶點交
    於原告，被告同意退還原告訂購商場已繳款790,000元扣除
    住家及車位未繳款240,000元，合計550,000元（存證信函見
    台灣基隆地方法院94年度重訴字第10號卷第18-19頁)。
四本件爭點及本院之判斷：
  (一)本件兩造間就商場、套房及車位之買賣為可分。
    1.原告主張原告購買系爭房屋之交易目的為商場之使用，商
      場現既已無法過戶交屋，則其餘部分之履行，於原告顯無
      任何利益，被告應依上開契約約定加倍賠償原告所有已繳
      款等語。被告則認2契約之間並無任何不可分之條件。
    2.經查：
      (1)原告聲請傳訊之證人丁○○到場證稱：「我是子恩國際
        有限公司董事長，原告是我其他公司首亨國際股份有限
        公司的股東，是我建議原告購買被告公司的商場，被告
        公司就東帝士濱海花園案子委任我作廣告企劃，當時是
        我們公司子恩國際股份有限公司負責為被告承銷這些房
        子，要買這些房子都要經過我們公司。我們幫被告公司
        賣房屋，他們提供銷售金額的5％給子恩公司當作報酬
        ，但其中有一定比例要當作廣告費用。原告是我的朋友
        ，因為我的介紹他才買系爭不動產，因為當時原告在做
        水床的生意，我覺得系爭不動產位置不錯會有很多人向
        原告買水床，所以建議原告買。原告向被告購買不動產
        是我經手的，我拿合約給原告簽，原告把錢匯給我，我
        把錢轉給被告公司。(被告公司還有其他人與原告接觸
        購買系爭不動產的事情嗎？)只有我去接觸，被告公司
        沒有其他人去接觸原告，都是透過子恩公司的業務經理
        向被告回報。(提示原證五證明書，是證人出具的嗎，
        為何會出具此證明書？)這是2年前原告來找我告訴我被
        告無法交付商場要被告退錢給原告，原告稱要退的話商
        場與車位要一起退，我出具證明書是證明原告當初為何
        要買商場，原告才能持這個證明書向被告要求退還價金
        。原告稱被告公司變更設計已非原來的商場而無法交付
        商場，原告才不想要這個商場，關於被告公司變更設計
        是原告拿變更設計圖給我看。(證人當時有無告訴原告
        如果要買2個車位要搭配2個單位套房或是住宅，若沒有
        搭配2個單位的套房或住宅是否無法購買2個車位？)有
        。(證人出售哪個房屋、出售金額、買賣方式都要經過
        被告公司的同意才能出售？)是的，我們只是促成訂約
        ，實際上訂約還是被告公司。(買方為何要買房屋，被
        告公司不會知道？)是，被告公司不知道買方為何買房
        子，被告只是決定要不要賣特定房屋、特定價格。」 (
        見本院卷第34-36頁)
      (2)本件Ｃ棟1樓D9號房屋土地 (商場)、D棟18樓14號房屋
        土地 (套房)及車位之契約當事人均記載買方為原告、
        賣方為被告 (法定代理人記載為陳由豪)，並無代理人
        之記載，故丁○○僅係促成兩造間之契約，並非代表或
        代理被告與原告簽訂系爭契約。本件兩造間就商場、套
        房及車位之買賣性質上本為可分，縱使丁○○知悉原告
        當初買商場之原因，尚無從拘束被告。原告主張兩造間
        就商場、套房及車位之買賣為不可分，被告無法過戶商
        場，被告應加倍賠償原告所有已繳款 (含商場、套房、
        車位部分)云云，並無可採。
  (二)系爭房屋土地買賣契約書第15條第2項約定：「如有因可歸
    責乙方 (即被告)事由，致不能建築或依約給付者，乙方得
    加倍返還甲方 (即原告)已繳價款解除本契約... 」（見台
    灣基隆地方法院94年度重訴字第10號卷第30頁)則被告解除
    系爭Ｃ棟1樓D9號房屋 (商場)之契約，應加倍返還買賣價金
    1,580,000元 (790,000×2=1,580,000)。至原告主張
    100,824代辦費等亦應加倍云云，因代辦費等並非買賣價款
    ，依約毋庸加倍返還。
  (三)被告解除Ｃ棟1樓D9號房屋 (商場)之契約，應加倍返還原告
    所繳交之商場價款1,580,000元，被告主張以原告所承購之
    套房及車位未繳價款240,000元抵銷，為有理由，故原告應
    尚應給付原告1,340,000元（1,580,000-240,00=1,340,000)
    。
五綜上所述，本件兩造間就商場、套房及車位之買賣為可分，被
  告解除Ｃ棟1樓D9號房屋 (商場)之契約，依系爭房屋土地買賣
  契約書第15條第2項之約定，被告應加倍返還原告所繳交之商
  場價款1,580,000元，被告主張以原告所承購之套房及車位未
  繳價款240,000元抵銷為有理由，故被告應尚應給付原告
  1,340,000元。從而，原告請求被告給付1,340,000元及自起訴
  狀繕本送達之翌日即94年3月12日起至清償日止按年息5%計算
  之利息部分，為有理由，應予准許，至逾此部分之請求，為無
  理由，應予駁回。
六兩造陳明願供擔保以代釋明，聲請宣告假執行或免為假執行，
  經核原告勝訴部分，合於法律規定，爰分別酌定相當之擔保金
  額宣告之；至原告敗訴部分，其假執行之聲請因訴之駁回而失
  所依據，不應准許，應予駁回。
七本件事證已臻明確，兩造所為之其他主張陳述並所提之證據，
  經審酌後，認均與本件之結論無礙，不再一一論述，併予敘明
  。
八結論：本件原告之訴，為一部有理由、一部無理由，並依民事
  訴訟法第79條、第390條第2項、第392條第2項判決如主文。
中　　華　　民　　國　 　94 　　年　　8　　月　　9　　日
                  民事第五庭    法　官　周美雲
以上正本，係照原本作成。
如對本判決上訴，須於判決送達後20日內向本院提出上訴狀
中　　華　　民　　國　 　94 　　年　　8　　月　　9　　日
                                書記官　黃菀茹
